臺灣士林地方法院刑事判決　　　　　　　　　　　　　　　九十三年度易字第七號
　　聲　請　人　臺灣士林地方法院檢察署檢察官
　　被　　　告　甲○○
右列被告因詐欺等案件，經檢察官聲請簡易判決處刑（九十二年度偵字第九一九二號
），本院士林簡易庭認不宜以簡易判決處刑（九十二年度士簡字第一三八六號），移
由本院改依通常程序審理，本院於行準備程序時訊問被告，被告為有罪之陳述，經合
議庭裁定認應由受命法官獨任以簡式審判程序審理並判決如左：
    主  文
甲○○違反人民入出境，應向內政部警政署入出境管理局申請許可，未經許可者，不
得入出境之規定，未經許可入境，處有期徒刑肆月，如易科罰金以佰元折算壹日。
又行使偽造私文書，足以生損害於公眾及他人，處有期徒刑陸月，如易科罰金以佰
元折算壹日。扣案變造之「乙○○」國民
玉」照片各壹張、臺北縣政府警察局信義拖吊保管場登記領結卡上偽造之「乙○○」
署押貳枚均沒收。應執行有期徒刑玖月，如易科罰金以佰元折算壹日。緩刑年。
扣案變造之「乙○○」國民
張、臺北縣政府警察局信義拖吊保管場登記領結卡上偽造之「乙○○」署押貳枚均沒
收。
    事  實
一、甲○○係大陸地區人民，明知大陸地區人民入出境應依大陸地區人民進入臺灣地
　　區許可辦法第十四條之規定申請許可，再核轉內政部警政署入出境管理局辦理，
    竟未經內政部警政署入出境管理局許可入境，先在大陸地區向姓名年籍不詳綽號
    為「阿明」之成年男子，取得年籍不詳之李姓大陸女子之許可入境證件後，即於
    民國九十二年四月間某日，以該名李姓女子之名義自香港搭乘飛機至桃園中正國
    際機場，而未經許可非法入境臺灣，入境後即在姓名年籍不詳綽號為「阿水」之
    成年男子所開設之應召店從事賣淫工作。
二、甲○○為掩飾其係非法入境之大陸地區人民之身分，明知該名綽號「阿水」之成
    年男子所持有之乙○○國民
    ，皆係來源不明之贓物（乙○○之上開證件係於九十一年八月十六日晚間八時許
    ，在臺北市中山區○○○路○段一八一號臺北美術公園遭不詳姓名之人所竊取）
    ，竟仍予以收受之；復與該名綽號「阿水」之男子共同基於變造特種文書之犯意
    聯絡，於九十二年四月間某日，先由「阿水」帶同甲○○前往某不詳名稱之照相
    館拍照後，再由甲○○將其所有之照片二張交予「阿水」，再交由「阿水」以換
    貼照片之方式，將「甲○○」之照片張貼在乙○○之國民
    執照上面，變造完成上開國民
    灼玉」照片之國民
    於乙○○本人及政府機關關於身分管理之正確性。甲○○為達掩飾其為非法入境
    之大陸地區人民之目的，一律對外佯稱其即係乙○○本人，並基於行使變造特種
    文書之概括犯意及行使偽造私文書之故意，先於九十二年六月五日晚間七時許，
    持上開變造之駕駛執照前往臺北縣板橋市○○路二三五號之臺北縣政府警察局信
    義拖吊保管場，冒用乙○○之名義，辦理領回因違規停車而遭拖吊之車牌號碼九
    Ｇ─二四○○號自用小客車之相關程序，並在該拖吊保管場登記領結卡之「具領
    人欄」處偽簽「乙○○」之簽名署押二枚，用以表示係由乙○○本人領回上開車
    輛之意思，而偽造前述登記領結卡之私文書，並連同上述變造之乙○○駕駛執照
    一張，交由該拖吊保管場之承辦人員而行使之，藉以領回上開車輛，足以生損害
    於乙○○本人、政府機關對於身分管理與該拖吊保管場對於車輛保管查核之正確
    性。另甲○○復基於以詐術得財產上不法利益之概括犯意，利用上開乙○○之全
    民健康保險卡，先後於如附表所示之時間，前往臺北縣新莊市○○路一三二巷十
    號「黃信喜診所」及臺北市松山區○○○路○段一四八號二樓「謝耳鼻喉科診所
    」，冒用乙○○之名義就醫，致各該診所之醫事人員，誤信甲○○即為乙○○本
    人而為其看診，並先後向中央健康保險局請領彼等為佯稱乙○○之甲○○診治後
    之保險給付，致中央健康保險局因此陷於錯誤，誤認該被保險人乙○○確有於前
    揭時、地就診之事實，而如數給付醫療費用予各該診所，甲○○因而詐得如附表
    所示金額之免付醫療費用之財產上不法利益。嗣於九十二年七月二十四日晚間九
    時許，甲○○搭乘不知情之黃成堯（業經另案不起訴處分確定）所駕駛車牌號碼
    九Ｇ─二四○○號之自用小客車，行經臺北市大同區○○○路與民生西路口時，
    因紅燈違規右轉為警攔停並詢問車內人員身分，甲○○仍承前行使變造特種文書
    之概括犯意，謊稱其係乙○○本人，並持上開變造之乙○○駕駛執照向警員何政
    裕行使之，然因警員何政裕發覺甲○○之口音有異，故將甲○○帶回臺北市政府
    警察局大同分局延平派出所查明其真實身分，詎甲○○於上揭派出所應訊時，復
    以電話委請不知情之彭建豪自其臺北市○○區○○街一○六號六樓居處取來前開
    變造之乙○○國民
    繼續冒用乙○○之名義應訊，足以生損害於乙○○本人及警察機關對於身分辨識
    之正確性。嗣於九十二年七月二十五日凌晨零時四十分許，經警通知乙○○本人
    到場，甲○○始承認其係非法入境之大陸地區人民，並扣得變造之乙○○國民身
    分證、駕駛執照各一張及乙○○全民健康保險卡一張，始循線查悉上情。
三、案經臺北市政府警察局大同分局報告臺灣臺北地方法院檢察署呈請臺灣高等法院
    檢察署核轉臺灣士林地方法院檢察署檢察官偵查並聲請簡易判決處刑。
    理  由
一、右揭犯罪事實，業據被告甲○○於偵查及本院審理時自白不諱，核與證人乙○○
    、何政裕及黃成堯證述之情節大致相符，並有臺北縣政府警察局信義拖吊保管場
    登記領結卡一張，中央健康保險局九十三年二月十六日健保醫字第○九三○○五
    九四一一號函、九十三年三月十一日健保醫字第○九三○○○三九八六號函及其
    所附之電腦就醫紀錄表各一份，謝耳鼻喉科診所診療記錄一份、電腦列印收據二
    紙，黃信喜診所病歷一份在卷可稽，復有扣案變造之乙○○國民
    照及乙○○全民健康保險卡各一張可資佐證。足見被告自白核與事實相符，堪予
    採信。本件事證明確，被告犯行洵堪認定，應依法論科。
二、按未經許可進入臺灣地區，國家安全法第六條第一項與入出國及移民法第五十四
    條均有處罰之明文規定，惟入出國及移民法第五十四條雖規定有未經許可入出國
    罪，惟該法第二章國民入出國，第三章臺灣地區無
    外國人入出國，第五章外國人停留、居留及永久居留等相關規定，所規範之國民
    、臺灣地區無
    。亦即大陸地區人民並非入出國及移民法所規範之對象，自不適用同法第五十四
    條之規定，而應依國家安全法第六條第一項處罰，此有臺灣高等法院暨所屬法院
    九十年法律座談會刑事類第十二號問題結論可資參照。被告甲○○係大陸地區人
    民，竟未經許可於九十二年四月間某日進入臺灣地區，仍應依國家安全法第六條
    第一項規定加以規範，合先敘明。核被告事實欄一所示之行為，係犯國家安全法
    第六條第一項之未經許可入境罪。又被告與綽號「阿水」之成年男子共同以換貼
    照片之方式變造上開乙○○之國民
    該張變造之駕駛執照向臺北縣政府警察局信義拖吊保管場之人員，冒用乙○○之
    名義在該拖吊保管場登記領結卡之「具領人欄」處偽簽「乙○○」之簽名署押二
    枚，用以表示係由乙○○本人領回上開車輛之意思，偽造完成前述登記領結卡之
    私文書，並進而行使之。復於九十二年七月二十四日，甲○○向警員何政裕謊稱
    其係乙○○本人，並持上開變造之乙○○駕駛執照及國民
    以生損害於乙○○本人，上開拖吊保管場對於車輛保管查核及政府機關對於身分
    辨識之正確性。核被告如事實欄二所示之行為，應係犯刑法第三百四十九條第一
    項之收受贓物罪，刑法第二百十六條、第二百十二條、第二百十條之行使偽造私
    文書罪、行使變造特種文書罪及刑法第三百三十九條第二項之詐欺得利罪。被告
    與綽號「阿水」之成年男子共同以換貼照片之方式，變造前開乙○○之國民身分
    證及駕駛執照，渠等就上開變造特種文書之犯行，互有犯意聯絡及行為分擔，應
    依刑法第二十八條之規定論以共同正犯。又被告在前述拖吊保管場登記領結卡之
    「具領人欄」處偽造「乙○○」署押二枚，用以偽造上開拖吊保管場登記領結卡
    之私文書，其偽造署押之行為係屬偽造私文書之階段行為，不另論罪。而被告偽
    造上開拖吊保管場登記領結卡之私文書及變造前述國民
    文書後，進而持以行使，其偽造、變造之低度行為，皆應為行使之高度行為所吸
    收，均不另論罪。被告先後多次行使變造特種文書及詐欺得利之行為，均時間緊
    接、方法相同，觸犯構成要件相同之罪名，顯係基於概括犯意而反覆為之，皆為
    連續犯，均應依刑法第五十六條之規定以一罪論，並加重其刑。被告所犯上開收
    受贓物罪、連續行使特種文書罪、行使偽造私文書罪及連續詐欺得利罪之間，具
    有方法結果之牽連關係，依刑法第五十五條之規定，應從較重之行使偽造私文書
    罪處斷。被告所犯前揭未經許可入境罪與行使偽造私文書罪之間，犯意各別、罪
    名不同，應予分論併罰。原聲請意旨雖未論及前揭行使偽造私文書與收受贓物之
    犯行，然此部分犯行與原聲請簡易判決處刑書所載行使變造特種文書之犯行間，
    具有牽連犯之裁判上一罪關係，基於審判不可分原則，本院自應併予審理，附此
    敘明。爰審酌被告品行、生活狀況、智識程度、及其犯罪動機、目的、手段、所
    詐得不法利益之金額甚低，暨其犯罪後坦承犯行，知所悔改等一切情狀，各量處
    如主文所示之刑，並定其應執行之刑，併諭知其易科罰金之折算標準。末查，被
    告前未曾受有期徒刑以上刑之宣告，有臺灣高等法院被告全國前案紀錄表一份在
    卷可稽，其係大陸地區人民，素行良好，尚無前科，因貪圖來台從事賣淫工作所
    得較高，而未按正常管道申請入境，復因一時失慮而為前揭行使偽造私文書等犯
    行，藉以掩飾其為非法入境大陸地區人民之身分，並斟酌其犯罪後坦承犯行、深
    具悔意，且其自為警查獲時起迄今，收容時間已長達十一個月有餘，應足收警惕
    之效果，故其經此罪刑之宣告後，應能知所警惕，信無再犯之虞，本院認為前開
    對其宣告之刑，以暫不執行為適當，爰依刑法第七十四條第一款之規定，併予宣
    告緩刑三年，以啟自新。
三、被告在臺北縣政府警察局信義拖吊保管場登記領結卡「具領人欄」處上偽造之「
    乙○○」之署押二枚，不問屬於犯人與否，均應依刑法第二百十九條之規定宣告
    沒收。又扣案變造之「乙○○」國民
    照片各一張，均屬於被告所有，且係供其犯罪所用之物，亦應依刑法第三十八條
    第一項第二款之規定宣告沒收。
四、聲請意旨雖認：被告甲○○於九十二年四月間，在大陸地區向綽號「阿明」之成
    年男子，取得偽造之姓名年籍不詳「李再容」之大陸女子證件後，以「李再容」
    名義搭飛機非法入境臺灣，因認被告此部分涉有刑法第二百十六條、第二百十二
    條之行使特種文書罪。惟查：被告甲○○前於警訊時已供稱：伊只能確定入境證
    件是李姓女子，其餘二個字無法確定等語（見偵查卷第十頁反面）；復於本院審
    理時辯稱：伊不知道當時係以何人名義入境等語。又衡情被告持他人合法申請許
    可入境之文件，利用入出境管理局人員檢查之漏洞，矇混進入臺灣地區，已屬可
    能，苟無其他積極證據可資佐證，已難以推測或擬制之方法，逕認被告持以進入
    臺灣地區所使用李姓女子之入境相關證件係出於偽造或變造。況經公訴檢察官向
    內政部警政署入出境管理局函查九十二年四月間有無「李再容（榕）」出入境之
    相關資料，內政部警政署入出境管理局已函覆「查無李再容（榕）出入境相關資
    料」等情在卷，有該局九十三年五月十二日境信雲字第○九三一○四七三八三○
    號函在卷可稽。此部分事實既無任何積極證據證明被告有持偽造或變造之他人證
    件進入臺灣地區，本應為無罪之諭知，惟聲請人認此部分與前揭已聲請簡易判決
    處刑之部分具有裁判上一罪之關係，爰不另為無罪之諭知，併此敘明。
五、聲請意旨復以：被告甲○○基於意圖為自己不法之所有之概括犯意，先後於九十
    二年六月十六日、十七日、十九日，連續持乙○○之全民健康保險卡前往「黃信
    喜診所」及「謝耳鼻喉科診所」就醫，致不知情之醫院從業人員，誤認其係乙○
    ○本人而為其看診，因而交付藥品給被告，因認被告另涉有刑法第三百三十九條
    第一項之詐欺取財罪云云。然病患至醫療院所就診之主要目的係透過醫師診療而
    治癒疾病，醫院藥局僅係依醫師開立之處方箋始提供藥品，此乃診療過程之一環
    而屬附隨效果，故被告所取得者係上開診所提供之整體醫療服務之利益，而非藥
    品。況被告縱持乙○○之全民健康保險卡前往上開診所就醫，上開診所於看診後
    仍得向中央健康保險局申請藥品費用，故因被告行使詐術而陷於錯誤之對象，係
    中央健康保險局，而非醫療院所之醫事從業人員，被告所獲取者亦僅係免付醫療
    費用之財產上不法利益，是被告此部分所為應僅成立刑法第三百三十九條第二項
    之詐欺得利罪，尚無構成刑法第三百三十九條第一項詐欺取財罪之餘地，此部分
    原應為無罪之諭知，惟聲請人既認此部分與前揭已聲請簡易判決處刑之部分，具
    有裁判上一罪之關係，亦不另為無罪之諭知，併此敘明。
據上論斷，應依刑事訴訟法第四百五十二條、第二百七十三條之一第一項、第二百九
十九條第一項前段，國家安全法第六條第一項，刑法第十一條前段、第二百十六條、
第二百十條、第二百十二條、第三百三十九條第二項、第三百四十九條第一項、第五
十五條、第四十一條第一項、第二項、第五十一條第五款、第七十四條第一款、第二
百十九條、第三十八條第一項第二款，罰金罰鍰提高標準條例第一條、第二條前段，
判決如主文。
本案經檢察官吳怡明到庭執行職務。
中　　　華　　　民　　　國　　九十三　　年　　　七　　　月　　　二　　　日
                              臺灣士林地方法院刑事第一庭
                                  法　官  陳  章  榮
右正本證明與原本無異。
如不服本判決，應於判決送達後十日內，向本院提出上訴狀。
                                  書記官  嚴  慧  萍
中　　　華　　　民　　　國　　九十三　　年　　　七　　　月　　　八　　　日
附錄本案論罪科刑法條全文：
國家安全法第六條第一項
  違反第三條第一項規定未經許可入出境者，處三年以下有期徒刑、拘役或科或併科
  新臺幣九萬元以下罰金。
刑法第二百十條
  偽造、變造私文書，足以生損害於公眾或他人者，處五年以下有期徒刑。
刑法第二百十二條
  偽造、變造護照、旅券、免許證、特許證及關於品行、能力服務或其他相類之證書
  、介紹書，足以生損害於公眾或他人者，處一年以下有期徒刑、拘役或三百元以下
  罰金。
刑法第二百十六條
  行使第二百十條至第二百十五條之文書者，依偽造、變造文書或登載不實事項或使
  登載不實事項之規定處斷。
刑法第三百三十九條第二項
  意圖為自己或第三人不法之所有，以詐術使人將本人或第三人之物交付者，處五年
  以下有期徒刑、拘役或科或併科一千元以下罰金。
  以前項方法得財產上不法之利益或使第三人得之者，亦同。
刑法第三百四十九條第一項
  收受贓物者，處三年以下有期徒刑、拘役或五百元以下罰金。
附表：
┌───┬──────┬────────┬───────────────┐
│編 號 │ 就診時間   │ 就  診  地  點 │ 詐得不法利益之金額（新臺幣） │
├───┼──────┼────────┼───────────────┤
│ 一   │ 92.06.16.  │ 黃信喜診所     │ 一百九十五元                 │
├───┼──────┼────────┼───────────────┤
│ 二   │ 92.06.17.  │ 謝耳鼻喉科診所 │ 二百七十五元                 │
├───┼──────┼────────┼───────────────┤
│ 三   │ 92.06.19.  │ 謝耳鼻喉科診所 │ 二百七十五元                 │
└───┴──────┴────────┴───────────────┘
